臺灣基隆地方法院民事判決
110年度訴字第528號
原      告  高錫洲  
被      告  余鄒秋珠
訴訟代理人  余家印  
上列當事人間回復原狀等事件，本院於民國111年10月12日言詞
辯論終結，判決如下：
　　主　文
原告之訴及假執行之聲請均駁回。
訴訟費用由原告負擔。
　　事實及理由
一、程序部分：
　㈠按訴狀送達後，原告不得將原訴變更或追加他訴，但請求之
    基礎事實同一者不在此限，民事訴訟法第255條第1項第2款
    定有明文。原告起訴時原聲明：⑴被告應修繕門牌號碼基隆
    市○○區○○街000巷00號房屋之漏水部分，使其不會漏水並回
    復原狀；⑵訴訟費用由被告負擔；⑶願供擔保，請准宣告假執
    行。嗣原告於民國111年4月26日具狀追加請求被告給付精神
    與病痛補償新臺幣（下同）300,000元（見本院卷第103頁）
    ，並敘明：請求之原因係因被告房屋損壞造成其房屋淹漏水
    ，並刻意拖延處理，還針對本件事情說謊，造成其身心受有
    影響，而請求身心補償等語。核其係基於同一基礎事實所為
    請求，與前揭規定相符，自應准許。
　㈡被告余鄒秋珠經本院合法通知言詞辯論期日（見本院卷第189
    頁送達證書），而未於最後言詞辯論期日到場，亦核無民事
    訴訟法第386條所列各款情形，爰依同法第385條第1項前段
    規定，准原告之聲請，由其一造辯論而為判決。
二、原告起訴主張：
　㈠伊為門牌號碼基隆市○○區○○街000巷00號房屋（下稱系爭房屋
    ）之所有權人，被告則為同巷17號房屋（下稱17號房屋）之
    屋主；系爭房屋2樓頂粉牆水泥漆脫落，且2樓房間地板潮濕
    積水，由顏色與味道研判應屬浴室排水，1樓走道頂亦有滴
    水現象，而這些部分均係在系爭房屋左邊鄰近17號房屋之位
    置，懷疑是17號房屋浴室排水管破裂造成。
　㈡至111年3月31日法院偕同土木專業調解委員到現場履勘，伊
    有下列意見：
　⒈調解委員竟聲稱：漏水的牆屬於伊所有，故伊有責任等語。
    難不成所有看到自家有滲漏水情形的人均需自行負責？如此
    法院哪還會有漏水糾紛的案件！況且漏到系爭房屋的水，經
    伊觀察與天氣無關，亦與系爭房屋排水無關，難道是妖魔鬼
    怪造成？所以因此要伊自行負責？
　⒉調解委員竟然說：這只是輕微問題，1樓裂縫是自然現象，只
    要找人以打針工法修補即可等語，但調解委員難道沒先看過
    伊提出系爭房屋嚴重漏水的照片就要到場撈錢？履勘當天是
    下雨天，因被告家已經10多天沒再放漏水，都是乾的沒漏，
    就認為沒漏水？就因此認為是伊栽贓被告？顯然怠忽職守，
    竟以此等作法從事實務工作！
　⒊再者，1樓只有漏水地方有裂縫，其他都沒有裂縫，約30至60
    秒滴1次水？且1樓頂貼磁磚看不到裡面水泥，會滴那麼嚴重
    ，裡面水泥是否鬆土化很嚴重才裂縫，調解委員敢黑心說裂
    縫是自然現象？況2樓天花板有水泥鬆土化掉下來還長毛，2
    樓地板淹水一大片，旁邊小水溝會積水流動，難道調解委員
    都認為是假的？只注意1樓的1條裂縫，這樣子荒唐的看法害
    伊暈眩症又起！
　⒋調解委員到場沒帶手電筒，如何能看陰暗地方？如何能辨別
    問題？又只走馬看花，對於問題點不近觀，聽被告說排水都
    是往左排，就信以為真？何以不蹲下來看看排水口走向？被
    告浴室1間偏左、1間偏右，調解委員敢保證排水都向左？被
    告說只有他們夫妻住17號房屋，調解委員要不要晚上過來17
    號房屋門前數機車數量？
　⒌調解委員竟也不向原告提問，伊有向調解委員表示：漏不漏
    水被告可以控制等語，調解委員似乎完全沒聽進去，這當中
    是否有勾串？
　㈢本件僅為簡單漏水事件，被告房屋損壞造成原告房屋淹、漏
    水，只要溝通、修繕即可；詎被告每每看到伊就躲開，拒絕
    與伊溝通，因此無奈告上法院，更在110年8、9月間持續放
    水淹漏系爭房屋達1個多月，且因被告故意拖延案件，致使
    伊需多次跑法院、稅捐處、戶政事務所、國宅局、市政府等
    處，伊因而身心疲憊，甚至被告還向法院說自家沒漏水，面
    對調解委員到場還說謊，誤導案件進度與方向，使伊血壓上
    升、身體不適，差點暈倒，腦部暈眩有腦血管爆裂成植物人
    ，和腦部萎縮不可逆之嫌。伊依民法第194條請求精神上損
    害補償的300,000元，是錢無法救回的身心補償，這都是被
    告造成。伊來回各機關不下10次，機車磨損、油費及精神煎
    熬，都沒有單據可以報銷，還記得稅捐處1樓女主管那張臉
    的最後一句話，伊只能心裡說聲不好意思。此等漏水案件只
    要找建築專家到場測試、挖掘，找到漏水原因，毋須口舌爭
    辯自然水落石出，更不須只會到現場觀光、拍照的調解委員
    胡說八道。這些費用全都應由被告100%負擔。伊機車新方向
    燈被人踹斷、機車維修螺絲孔被灌狗屎，是誰幹的很清楚；
    17號房屋前有狗屎一定丟到系爭房屋來，以往有垃圾也偷丟
    系爭房屋，難道法院要袒護沒文化的人嗎？甚至要出門時發
    現2輛機車全都故障，一啟動1、2秒後又熄火，推測故障原
    因可能是被在油箱添加一些不該加的東西，感覺引擎溫度比
    平常高，推測可能是被加入柴油，如果被告再倒一次柴油，
    這2輛機車就真的全故障了。法院不要再對被告心存憐憫，
    要支持伊提出的300,000元精神補償。
　㈣系爭房屋與17號房屋左右相鄰，相鄰部份各有磚牆，並無共
    用管線或地板樓牆，各自權限明確，完全沒有共用之共同負
    擔的糾結，不管兩造房屋老舊程度，權限依舊，自家損壞自
    家修，自家損壞不修造成他家損壞當然被告，被告除修繕自
    家17號房屋外，也應負責修繕系爭房屋損壞部分，被告之答
    辯均不知所云。
　㈤法院先前提供公會名單供選任鑑定，但沒有提供聯絡電話，
    對於這些公會有無能力鑑定，實有疑慮。再者，水泥牆板內
    水管破裂，水會往低處串流，因為水量、水位落差會有很大
    的衝擊力道，若不處理，就會在水泥牆內隨時間愈沖愈遠，
    愈沖愈大而掏空。左右兩屋如有給漏水橋接之處，而流過鄰
    家，系爭房屋蓋成後，17號房屋才貼著系爭房屋的牆面蓋成
    ，17號房屋漏水當然會流到系爭房屋，責任完全在被告。水
    泥牆板內的漏水無法用肉眼從外面明確判定問題根源，所以
    伊也只能憑現場狀況推測，本件就是因為有一造無腦規避，
    只好訴諸法庭。修繕方法自然需要將PVC水管漏水部分鋸掉
    重接，泥牆鈣化部分挖掉重上水泥，貼磁磚、有破壞到的地
    方均需一併修復，如合式床、敲掉的牆面等。目前為免責任
    歸屬判定有問題，暫時還不能鳩工修復，只有在檢測判定漏
    水源頭責任歸屬後才能評估費用動工。
　㈥爰聲明：⑴被告應修繕系爭房屋之漏水部分，使其不會漏水並
    回復原狀；⑵被告應給付原告精神補償300,000元；⑶訴訟費
    用由被告負擔；⑷願供擔保，請准宣告假執行。
三、被告答辯則以：原告起訴請求修繕房屋漏水並回復原狀，又
    追加精神及病痛補償300,000元，其未敘明得據以請求之訴
    訟標的法律關係，其訴之要件實有欠備，且原告自始至終均
    不能舉證證明其確實受有損害及有回復原狀之必要，所提出
    照片不足以證明其所述之漏水狀況及其原因，其追加請求之
    精神補償，所述亦未提出證據證明其指摘之情事為真，亦不
    能證明其確有身心損害且此損害係由被告造成，原告既無法
    舉證以實其說，其起訴即無理由，應予駁回，遑論系爭房屋
    與17號房屋雖左右相鄰，但各自均有磚牆，並無共用管線或
    地板樓牆，各自權限明確，先前本院土木專業調解委員到場
    亦認為系爭房屋漏水與17號房屋無關，本件事證明確，毋須
    鑑定等語，資為抗辯。並聲明：⑴原告之訴及假執行之聲請
    均駁回；⑵訴訟費用由原告負擔；⑶如受不利判決，願供擔保
    ，請准宣告免為假執行。
四、本院之判斷：
　㈠原告主張系爭房屋為原告所有、17號房屋為被告所有等情，
    乃為被告所不爭執，並有基隆市稅務局110年10月20日基稅
    房貳字第1100016897號函暨附件房屋稅籍證明書（見本院卷
    第35頁至第37頁）在卷可按，是此部分事實即無可疑，乃可
    認定。至系爭房屋內確有滲漏水之現象，亦經本院於111年3
    月31日偕同兩造及本院調解委員到場踏勘，有本院勘驗筆錄
    暨現場照片（見本院卷第69頁至第95頁）存卷可查，兩造亦
    不爭執，是此部分事實同無可疑，併可認定。
　㈡系爭房屋與17號房屋雖屬相鄰，但各自獨立，並無共同壁等
    情，同經兩造陳明在卷（見本院卷第153頁、第165頁），並
    經本院到場履勘時確認無訛，是此部分事實亦足認定。
　㈢按因故意或過失，不法侵害他人之權利者，負損害賠償責任
    ；土地上之建築物或其他工作物所致他人權利之損害，由工
    作物之所有人負賠償責任。但其對於設置或保管並無欠缺，
    或損害非因設置或保管有欠缺，或於防止損害之發生，已盡
    相當之注意者，不在此限，民法第184條第1項前段、第191
    條分別定有明文。又損害賠償之債，以有損害之發生及有責
    任原因之事實，並二者之間，有相當因果關係為成立要件，
    故原告所主張損害賠償之債，如不合於此項成立要件者，即
    難謂有損害賠償請求權存在（最高法院48年台上字第481號
    判例意旨參照）。而所謂相當因果關係，係指依經驗法則，
    綜合行為當時所存在之一切事實，為客觀之事後審查，認為
    在一般情形上，有此環境，有此行為之同一條件，均發生同
    一之結果者，則該條件即為發生結果之相當條件，行為與結
    果即有相當之因果關係。反之，若在一般情形上，有此同一
    條件存在，而依客觀之審查，認為不必皆發生此結果者，則
    該條件與結果並不相當，不過為偶然之事實而已，其行為與
    結果間即無相當因果關係(最高法院96年度台上字第2901號
    判決可參)。亦即，所謂相當因果關係，係指無此行為，雖
    必不發生此損害；有此行為，通常即足發生此損害而言。倘
    有此行為，通常亦非必生此損害者，即無相當因果關係(最
    高法院105年度台上字第2309號判決參照)。次按當事人主張
    有利於己之事實者，就其事實有舉證之責任，民事訴訟法第
    277條前段定有明文。又民事訴訟如係由原告主張權利者，
    應先由原告負舉證之責，若原告先不能舉證，以證實自己主
    張之事實為真實，則被告就其抗辯事實即令不能舉證，或其
    所舉證據尚有疵累，亦應駁回原告之請求(最高法院17年上
    字第917號判例參照)。
　㈣本件原告主張被告所有之17號房屋造成系爭房屋漏水，致原
    告受有上揭損害等語，有如前述，被告並已否認在卷，則依
    前揭規定，自應由原告就此有利於己之事實，負舉證之責任
    。惟原告除其自身推測之詞外，並不能提出相關證據以實其
    說，已難遽認其主張為真。遑論系爭房屋與17號房屋並無共
    同壁，各自有磚牆，有如前述；原告主張17號房屋損壞乙情
    ，縱屬真實，亦與系爭房屋存有漏水現象之間，不必然存有
    關聯。再以原告稱其遷入系爭房屋已十餘年，期間並無增建
    等語，可見系爭房屋已非新建成之房屋，期間歷經有年；於
    系爭房屋興建伊始所為之防水施工是否已因年久失修、天災
    地震等因素而有所毀損，致牆壁生成裂縫而可供牆外雨水或
    其他水流滲漏進系爭房屋，均非難以想像之情形。原告徒執
    系爭房屋存有滲漏水之現象，即必為隔鄰之17號房屋所造成
    等語即行起訴，而未能提出可供信服之證據，實難認其主張
    確有所憑。
　㈤至本院委請社團法人基隆市建築師公會鑑定系爭房屋漏水原
    因，經該會退件，理由略以：本會承辦人員於111年7月12日
    至原告家中辦理初勘……初勘期間原告多次言語恐嚇本會承辦
    人員，並有肢體拉扯，使承辦人員備感生命遭受威脅，本會
    經考量後向貴院提報退案等語（見本院卷第185頁）。原告
    就此亦當庭陳稱：該會甚麼都不懂，伊已清楚告知該會人員
    ，但他們甚麼依據都沒有，應該要按照檢驗的方法逐步來檢
    查，但都沒有按照程序來等語（見本院卷第193頁）。則依
    證據調查之結果，仍不能得出系爭房屋之漏水現象確為17號
    房屋或被告所致之結論。
　㈥本件原告既未能提出任何證據證明系爭房屋之漏水與17號房
    屋間有何因果關係存在，足認原告並未就其主張盡其訴訟上
    之舉證責任，則其訴請17號房屋之所有權人即被告修復系爭
    房屋，即無理由，不應准許。
　㈦至於原告主張被告應賠償精神慰撫金300,000元部分，亦為被
    告所否認，縱認原告有多次因系爭房屋漏水問題，與被告未
    能達成協議為真，且原告亦為此前往各機關而有勞費，但被
    告既認為系爭房屋漏水問題與其無關，則被告於協調過程中
    ，拒絕按原告要求修繕、賠償，即難認被告之行為具有不法
    性。何況本件訴訟依原告之舉證既未能證明系爭房屋之漏水
    之原因係17號房屋或被告所致，是原告依侵權行為之法律關
    係，請求被告應賠償精神慰撫金300,000元，同屬無據，不
    應准許。
五、綜上所述，原告依民法所有權之物上請求權、侵權行為損害
    賠償之法律關係，請求被告修繕系爭房屋之漏水部分並回復
    原狀，暨給付300,000元之非財產上損害，均無理由，應予
    駁回。原告之訴既經駁回，其假執行之聲請亦失所附麗，併
    駁回之。
六、本件事證已臻明確，兩造其餘攻擊防禦方法及證據，核與判
    決之結果不生影響，爰不一一論列，併此敘明。
據上論結，本件原告之訴為無理由，依民事訴訟法第87條第1項
、第78條，判決如主文。
中　　華　　民　　國　　111 　年　　10　　月　　26　　日
                  民事庭法　官　李謀榮　　　　　
以上正本係照原本作成。
對於本件判決如有不服，應於收受送達後20日內向本院提出上訴
書狀，敘述上訴之理由，上訴於臺灣高等法院，並按他造當事人
之人數附具繕本。如委任律師提起上訴者，應一併繳納上訴審裁
判費。
中　　華　　民　　國　　111 　年　　10　　月　　26　　日
                        書記官　顏培容